臺灣高等法院臺南分院刑事判決　九十六年度交上易字第三九四號
上訴人
即被告　乙○○
選任辯護人　蔡文斌　律師
　　　　　　王建強　律師
　　　　　　李育禹　律師
上列上訴人因過失致死案件，不服臺灣臺南地方法院九十六年度
交訴字第三九號中華民國九十六年五月十七日第一審判決（起訴
案號：臺灣臺南地方法院檢察署九十六年度調偵字第一、二號）
，提起上訴，本院判決如下：
    主    文
原判決撤銷。
乙○○犯過失致人於死罪，處有期徒刑壹年貳月，減為有期徒刑
柒月。緩刑貳年。
    事    實
一、乙○○考領有普通重型機車駕駛執照，於民國（下同）九十
    五年八月十日二十三時二十分許，駕駛牌照號碼ＪＣＯ－三
    一三號重機車後載張婉亭，沿臺南市○○路○段快車道，由
    東向西行駛，途經該路與育德路交岔路口東側，靠近該交岔
    路口前之十餘公尺處時（該路段劃有分向限制線《雙黃線》
    ），本應注意車前狀況，隨時採取必要安全措施，並應注意
    車輛在雙向二車道行駛時，應在遵行車道內行駛，在劃有分
    向限制線之路段，不得駛入來車之車道內，而依當時情形天
    候晴、夜間有照明設施，柏油路面乾燥、無缺陷、無障礙物
    ，視距良好，並無不能注意之情事，竟疏於注意車前狀況，
    且未注意在遵行車道內行駛而貿然駛入對向之來車道內，以
    致撞及對向車道由陳長亨（七十六年十一月十二日生，當時
    十八歲）所駕駛在遵行車道內行駛之ＰＧ八－九一三號重機
    車，致陳長亨人車倒地，受有頭部外傷併顱內出血、顱骨骨
    折、右膝撕裂傷之傷害，經送奇美醫院急救後轉至嘉義市基
    督教醫院醫治，延至九十五年八月二十四日二十時五十五分
    許，因傷重不治死亡。車禍發生後，乙○○與張婉亭亦人車
    倒地，張婉亭當場昏倒，並受有鼻骨骨折、身體多處挫傷之
    傷害（未據告訴），乙○○亦當場昏倒，並受有頭部外傷、
    右踝扭傷併撕裂傷等傷害，經送奇美醫院急救。
二、案經陳長亨之父親丙○○告訴及臺灣嘉義地方法院檢察署檢
    察官相驗後呈請臺灣高等法院臺南分院檢察署檢察長令轉臺
    灣臺南地方法院檢察署檢察官偵查起訴。
    理    由
一、上開犯罪事實，迭據被告乙○○於原審及本院審理時坦承不
    諱，並有道路交通事故現場圖、道路交通事故調查報告表(一)
    、(二)及奇美醫院出具被告乙○○受有頭部外傷、右踝扭傷併
    撕裂傷等傷害之診斷證明書及警察蒐證之現場照片三十八張
    附卷可稽。被害人陳長亨因本件車禍受有頭部外傷併顱內出
    血、顱骨骨折、右膝撕裂傷之傷害不治死亡，亦有奇美醫院
    及嘉義基督教醫院出具之診斷證明書、臺灣嘉義地方法院檢
    察署檢察官督同檢驗員相驗屍體之相驗筆錄、驗斷書、相驗
    屍體證明書及相驗照片等附卷可資佐證。
二、按汽（機）車行駛時，駕駛人應注意車前狀況，並隨時採取
    必要之安全措施；又汽（機）車在雙向二車道行駛時，應在
    遵行車道內行駛；在劃有分向限制線之路段，不得駛入來車
    之車道內，道路交通安全規則第九十四條第三項、第九十七
    條第一款、第二款定有明文。被告領有機車駕駛執照，駕駛
    機車時自應注意遵守上開規定。案發當時天候晴、夜間有照
    明射施、柏油路面乾燥、無缺陷、無障礙物、視距良好，有
    道路交通事故調查報告表(一)可稽，客觀上無不能注意之情事
    。詎被告駕駛重機車後載張婉亭，沿臺南市○○路○段快車
    道，由東向西行駛，途經該路與育德路交岔路口東側，靠近
    該交岔路口前之十餘公尺處時，在該路段劃有分向限制線《
    雙黃線》，竟疏於注意車前狀況，且未注意在遵行車道內行
    駛而貿然駛入對向之來車道內，致撞及對向車道由被害人陳
    長亨所駕駛在遵行車道內行駛之重機車，致被害人陳長亨人
    車倒地，傷重不治死亡，被告於本件車禍之發生顯有過失。
    又依張婉亭於警詢所言，當時被害人之機車未開大燈，姑不
    論此係張婉亭片面之言，縱使其上開所言屬實，因被害人係
    在其遵行之車道內行駛，並不妨礙被告之行駛，本件車禍之
    發生純因被告疏於注意車前狀況，且未注意在遵行車道內行
    駛而侵入對向之來車道內，以致撞及對向來車道之被害人陳
    長亨所駕駛之機車所致，被害人並無過失，應無疑義。本件
    車禍肇事責任經檢察官送請臺灣省臺南區車輛行車事故鑑定
    委員會鑑定結果亦同，有該會九十五年十一月八日臺南區九
    五０九二八號鑑定意見書附卷可稽。被告之過失行為與被害
    人之死亡間，並有相當因果關係。被告犯行堪以認定。
三、核被告所為，係犯刑法第二百七十六條第一項過失致死罪。
    查車禍發生後，被告已倒地昏迷不醒，已據被告供述在卷，
    故被告自無法在案發現場坦承肇事。而本件承辦警員甲○○
    於本院證述：伊到醫院時，被告當時半昏迷狀態，沒有辦法
    承認犯行，是被告女友說機車是被告騎的云云，是被告案發
    時自無法自首坦承犯行，尚不符合自首要件，予以減輕。卷
    附臺南市○○○道路交通事故肇事人自首情形紀錄表記載被
    告係自首，顯然有誤，不足採為被告有利之證據。原審予被
    告論罪科刑，固非無見。惟原判決認被告係自首，依刑法第
    六十二條前段規定，予以減輕其刑，洵有違誤。被告上訴意
    旨，指摘原判決量刑過重不當，雖無足取。但原判決既有可
    議，自屬無法維持，應由本院撤銷改判之。爰審酌被告無前
    科，為就讀大學四年級學生，本件車禍肇事主因，與告訴人
    達成民事和解，及犯後之態度等一切情狀，量處有期徒刑一
    年二月，以示懲儆。被告犯罪時間在九十六年四月二十四日
    之前，依九十六年七月十六日施行之九十六年罪犯減刑條例
    第二條第一項第三款規定減其刑期二分之一，應減為有期徒
    刑七月。
五、查被告未曾受有期徒刑以上刑之宣告，有前案資料查註紀錄
    表可查，經偵審程序及刑事判決教訓，已知警惕，而其業與
    告訴人達成民事和解，諒無再犯之虞，有和解筆錄可參，本
    院認所宣告之刑，以暫不執行為適當，併諭知緩刑二年，以
    勵自新。
據上論斷，應依刑事訴訟法第三百六十九條第一項前段、第三百
六十四條、第二百九十九條第一項前段，刑法第二百七十六條第
一項、第七十四條第一項第一款，刑法施行法第一條之一，中華
民國九十六年罪犯減刑條例第二條第一項第三款、第七條，判決
如主文。
本案經檢察官王碧霞到庭執行職務。
中　　華　　民　　國　　96　　年　　10　　月　　31　　日
　　　            刑事第一庭審判長法官　黃　崑　宗
      　　　　                    法官　王　明　宏
　　　                            法官　蔡　長　林
以上正本證明與原本無異。
不得上訴。
　　　　　　　　　　　　　　　　書記官　李　培　薇
中　　華　　民　　國　　96　　年　　10　　月　　31　　日
附錄本案論罪科刑法條全文：
刑法第二百七十六條第一項：
  因過失致人於死者，處二年以下有期徒刑、拘役或二千元以下
罰金。
